【裁判字號】    97,交聲,502
【裁判日期】    970331
【裁判案由】    聲明異議
【裁判全文】
臺灣臺中地方法院交通事件裁定        97年度交聲字第501號
原處分機關  交通部公路總局臺中區監理所
異  議  人
即受處分人  銘志交通有限公司
法定代理人  陳寵安
上列異議人即受處分人因違反道路交通管理處罰條例案件，對於
交通部公路總局臺中區監理所於民國九十六年八月二十一日所為
之處分（原處分案號：中監違字第裁00－000000號、第
裁六０－Ｉ00000000號、第裁六０－Ｉ0000000
0號、第裁六０－Ｉ00000000號、第裁六０－Ｉ000
00000號），聲明異議，本院裁定如下：
    主  文
原處分均撤銷。
銘志交通有限公司均不罰。
    理  由
一、原處分機關略以：異議人即受處分人銘志交通有限公司（下
    稱受處分人）所有車號ＪＥ－九六號營業一般半拖車及車號
    ＩＭ－九八八號營業貨運曳引車，分別有如附表所示之違規
    事實，而分別遭經彰化縣警察局二林分局、鹿港分局及溪湖
    分局員警舉發，並分由駕駛人江源浩及梁文宗等人簽收，受
    處分人未於應到案日前到案，原處分機關遂於民國九十六年
    八月二十一日以中監違字第裁00－000000號、第裁
    六０－Ｉ00000000號、第裁六０－Ｉ000000
    00號、第裁六０－Ｉ00000000號、第裁六０－Ｉ
    00000000號裁決書，依分別違反道路交通管理處罰
    條例第十二條第一項第四款、第二項（誤載為第十四條第一
    項第二款）、第十六條第一項第三款規定為受處分人如附表
    所示之罰鍰等裁處，已屬有據，而受處分人於車輛轉讓後若
    遇買方不願配合辦理過戶手續，原車主應寄發存證信函或登
    報催告處理，並至監理所（處）辦理車輛拒不過戶註銷手續
    ，受處分人皆未依法辦理，故違規事實明確，上開裁處於法
    並無不合等語。
二、聲明異議意旨則以：原為受處分人所有車號ＪＥ－九六號之
    營業一般半拖車及車號ＩＭ－九八八號之營業貨運曳引車早
    於八十七年十二月十日即出賣並移轉予案外人全立交通股份
    有限公司（下稱全立公司），而如附表所示之違規情形均發
    生於上開出賣及移轉之後，故受處分人並非違規人，自不得
    捨全立公司而處罰受處分人，是原處分均屬無據，均應予撤
    銷，為此爰聲明異議云云。
三、按汽車使用吊銷、註銷之牌照行駛者，處汽車所有人新臺幣
    三千六百元以上一萬零八百元以下罰鍰，並禁止其行駛；前
    項第四款之牌照扣繳之；又汽車未依規定於車身標明指定標
    籤者，處汽車所有人新臺幣九百元以上一千八百元以下罰鍰
    ；前項第一款至第四款並應責令改正，道路交通管理處罰條
    例第十二條第一項第四款、第二項、第十六條第一項第三款
    規定，固定有明文。惟該規定之處罰對象「汽車所有人」，
    應係違規時汽車之真正所有權人而言，而非汽車之登記名義
    人。蓋因車籍資料僅係監理機關對於車輛管理之行政登記事
    項，車籍資料上車主名稱登記，雖可據以作為該車所有人之
    判斷依據，然該車籍資料所登記之車主，並非當然即為民法
    上之真正所有權人。況車輛經牌照註銷後，其原有車籍資料
    即無從加以變動，原車輛所有人如欲將該註銷牌照車輛之所
    有權移轉他人，或因其他法律關係而喪失所有權時，亦無從
    藉由車籍資料之變更，而另為車輛新車主之登記，故車輛經
    完成牌照註銷登記後，其所有權之歸屬為何，已難僅藉由車
    籍資料加以確認，又民法上動產所有權之歸屬，除法律另有
    特別規定外（例如航空法之飛行器、船舶法之船舶或動產擔
    保交易法等），非以登記作為動產所有權移轉之成立或生效
    要件，尚不能單以登記內容作為認定實體所有權之依據。
四、經查：
（一）受處分人名下車號ＪＥ－九六號營業一般半拖車及車號Ｉ
      Ｍ－九八八號營業貨運曳引車，分別有如附表所示之違規
      事實，而分別遭經彰化縣警察局二林分局、鹿港分局及溪
      湖分局員警舉發，並分由駕駛人江源浩及梁文宗等人簽收
      ，受處分人未於應到案日前到案，原處分機關遂於九十六
      年八月二十一日以中監違字第裁00－000000號、
      第裁六０－Ｉ00000000號、第裁六０－Ｉ000
      00000號、第裁六０－Ｉ00000000號、第裁
      六０－Ｉ00000000號裁決書，依分別違反道路交
      通管理處罰條例第十二條第一項第四款、第二項、第十六
      條第一項第三款規定，裁處受處分人如附表所示之罰鍰等
      情，業為受處分人所是認，復有如附表所示裁決書、舉發
      違反道路交通管理事件通知單、汽車駕照基本資料、汽車
      車籍查詢及拖車車籍查詢等存卷足參，則上開二部車輛確
      有如附表所示之違規事由，依上開規定應予裁罰，自堪先
      認定。
（二）次查，受處分人辯稱原為受處分人所有車號ＪＥ－九六號
      之營業一般半拖車及車號ＩＭ－九八八號之營業貨運曳引
      車早於八十七年十二月十日即出賣並移轉予全立公司，而
      全立公司亦於申報八十八年營利事業所得稅時將上開二車
      列入資產申報於財產目錄中，是如附表所示之違規情形均
      發生於上開出賣及移轉之後等情，有買受人為全立公司之
      統一發票二紙及財政部臺灣省中區國稅局彰化縣分局九十
      七年三月十四日中區國稅彰縣三字第０九七０００八四一
      六號函覆說明存卷足證，堪認受處分人上開所辯，洵屬有
      據，而上開二部原為受處分人所有之車輛於違規時，其實
      際所有權人確係全立公司，而受處分人僅係該車之登記名
      義人，早無事實上之支配管領關係無疑。基上，揆諸首揭
      說明，本件上開二部車輛之上開違規行為，自屬無從歸責
      於受處分人，甚為明確。準此，原處分機關不察，仍以受
      處分人為裁罰對象，逕為如附表所示之裁處，均顯有違誤
      ，受處分人聲明異議意旨，均為有理由，自應由本院將如
      附表所示之原處分均撤銷，並均諭知受處分人不罰，以資
      適法。
據上論斷，應依道路交通管理處罰條例第八十七條第二項，道路
交通案件處理辦法第二十條前段，裁定如主文。
中    華    民    國    97    年    3     月    31    日
                      交通法庭    法  官  許惠瑜
上正本證明與原本無異。
如不服本裁定，應於送達後五日內，向本院提出抗告狀。
                                  書記官  陳佳君
中    華    民    國    97    年    3     月    31    日
附表：
┌──────┬────┬──────┬────┬───────┬─────┐
│ 裁決書字號 │違規時間│ 違規地點   │違規車輛│違規事由及法條│ 處罰內容 │
├──────┼────┼──────┼────┼───────┼─────┤
│原處分機關  │88/8/1  │台十七線    │車牌號碼│不依規定於車身│罰鍰新臺幣│
│中監違字第裁│14：35  │            │JE-96   │標明指定標籤  │一千八百元│
│中監違字第裁│        │            │        │              │，並責令改│
│六０－九五八│        │            │        │              │正。      │
│七八七號    │        │            │        │              │          │
├──────┼────┼──────┼────┼───────┼─────┤
│第裁六０－Ｉ│89/5/31 │彰化        │車牌號碼│使用註銷之牌照│罰鍰新臺幣│
│九六０一二五│11：00  │            │IM-988  │行駛          │七千二百元│
│六七號      │        │            │        │              │，並牌照扣│
│            │        │            │        │              │繳。      │
├──────┼────┼──────┼────┼───────┼─────┤
│第裁六０－Ｉ│89/7/21 │彰鹿路七段  │車牌號碼│使用註銷之牌照│罰鍰新臺幣│
│九七０一七五│23：20  │            │IM-988  │行駛          │七千二百元│
│二四號      │        │            │        │              │，並牌照扣│
│            │        │            │        │              │繳。      │
├──────┼────┼──────┼────┼───────┼─────┤
│第裁六０－Ｉ│89/6/14 │台十七線沿海│車牌號碼│使用註銷之牌照│罰鍰新臺幣│
│九七０一六八│11：00  │路口        │IM-988  │行駛          │七千二百元│
│六０號      │        │            │        │              │，並牌照扣│
│            │        │            │        │              │繳。      │
├──────┼────┼──────┼────┼───────┼─────┤
│第裁六０－Ｉ│89/4/5  │彰化        │車牌號碼│使用註銷之牌照│罰鍰新臺幣│
│九六００八二│18：50  │            │IM-988  │行駛          │七千二百元│
│七二號      │        │            │        │              │，並牌照扣│
│            │        │            │        │              │繳。      │
└──────┴────┴──────┴────┴───────┴─────┘


司法院資訊處製作；財團法人民間司法改革基金會備份。
